【裁判字號】    98,簡上,655
【裁判日期】    990121
【裁判案由】    清償債務
【裁判全文】
臺灣臺北地方法院民事判決             98年度簡上字第655號
上  訴  人  遠東國際商業銀行股份有限公司
法定代理人  甲○○
訴訟代理人  乙○○
被上 訴 人  丙○○
上列當事人間請求清償債務事件，上訴人對於民國98年8月27日
本院臺北簡易庭97年度北簡字第28659號第一審判決提起上訴，
本院於民國98年12月24日言詞辯論終結，判決如下：
    主  文
原判決廢棄。
被上訴人應給付上訴人新臺幣貳拾壹萬伍仟貳佰陸拾柒元，及其
中新臺幣壹拾玖萬玖仟伍佰元自民國九十四年十月八日起至清償
日止，按週年利率百分之十九點七一計算之利息。
第一審、第二審訴訟費用由被上訴人負擔。
    事實及理由
一、上訴人起訴主張：
  (一)被上訴人於民國90年11月間向上訴人申請信用卡正卡使用（
    卡號：0000000000000000），另由陳惠雯（被上訴人之配偶
    ）申請附卡使用（卡號：0000000000000000），該正卡、副
    卡於91年1月25日經被上訴人、陳惠雯申請停用。被上訴人
    又於92年12月間向上訴人申請信用卡（卡號：000000000000
    0000），並申請代償被上訴人對於萬泰商業銀行股份有限公
    司（下稱萬泰銀行）之欠款，金額為新臺幣（下同）20萬元
    ，上訴人已將20萬元匯入被上訴人於萬泰銀行之帳戶，依兩
    造信用卡約定條款，被上訴人領用信用卡後，即得於特約商
    店記帳消費，但各月消費款應於當期繳款截止日前清償，或
    以循環信用方式繳付最低應繳金額，未依約清償者，除喪失
    期限利益，視同全部到期外，應另給付按週年利率百分之19
    .71計算之利息，並按月依下列方式計付違約金：應繳金額
    1,000元以下者不收違約金；1,001元至10,000元者，收取15
    0元；10,001元至60,000元者，收取300元；60,001元至100,
    000元者，收取600元；100,001元以上者，收取1,000元。惟
    被上訴人未依約清償，喪失期限利益，視同全部到期，至94
    年8月份止，共積欠215,267元未清償（含代償款199,500元
    、已到期利息9,767元、違約金6,000元），為此依信用卡代
    償契約之法律關係提起本件訴訟。
  (二)對被上訴人抗辯所為之陳述：
    被上訴人前向臺灣高雄地方法院檢察署（下稱高雄地檢署）
    對林揚駿（原名：林彥光）提出詐欺告訴，在95年度偵緝字
    第1572號不起訴處分書中可知被上訴人與林揚駿有資金往來
    ，被上訴人於93年1月3日將萬泰銀行現金卡及密碼交付林揚
    駿使用，被上訴人事後以不知卡片已遺失且遭盜用為抗辯，
    顯違常理，且被上訴人無法說明其萬泰銀行帳戶所匯入資金
    為自有資金來源，故無法排除因其他事由而與林揚駿產生糾
    紛而知情隱匿，授權他人代辦而事後否認之可能。
二、被上訴人之抗辯：
  (一)被上訴人雖曾向上訴人申請信用卡使用，但已在91年間剪卡
    ，嗣即未再向上訴人申請信用卡使用，代償卡之核卡與發卡
    時被上訴人均不知情，卡片簽收地址及人員均非被上訴人本
    人，開卡亦非被上訴人本人。
  (二)被上訴人固有申請萬泰銀行現金卡，但都全部清償，後來卡
    片遺失，就發生欠繳的情形，是萬泰銀行通知，被上訴人才
    知道卡片遺失了，大約在93年間才知道，因被上訴人於斯時
    並未積欠萬泰銀行任何款項，故亦未申請代償萬泰銀行之欠
    款。
  (三)被上訴人發現遭冒用後，即曾以存證信函告知上訴人表示信
    用卡係被軍中同事林揚駿所冒用，並請上訴人提供相關資料
    ，但上訴人均未回覆。
三、本件原審對於上訴人之請求，判決上訴人敗訴，上訴人不服
    ，提起上訴，並聲明：如主文第1、2項所示。被上訴人則聲
    明：上訴駁回。
四、兩造不爭執之事實：
  (一)被上訴人於90年11月間向上訴人申請信用卡正卡使用（卡號
    ：0000000000000000），另由陳惠雯（被上訴人之配偶）申
    請附卡使用（卡號：0000000000000000），該正卡、副卡於
    91年1月25日經被上訴人、陳惠雯申請停用。並有信用卡申
    請書（見原審卷第4、5頁）、關係戶查詢資料（見二審卷第
    51頁）為證。
  (二)上訴人於92年12月31日匯款20萬元至被上訴人於萬泰銀行之
    000-00-00000-00帳戶。並有萬泰銀行陳報狀暨客戶交易明
    細表（見原審卷第153至155頁）為證。
五、本件應探究者為：系爭信用卡代償契約是否為被上訴人本人
    或授權他人所簽具？茲析述如下：
  (一)被上訴人否認系爭信用卡代償契約為其所簽具，且經本院以
    系爭代償信用卡申請書上「丙○○」簽名筆跡為甲類筆跡，
    以被上訴人不爭執真正之被上訴人當庭書寫筆跡、被上訴人
    提出之陸軍台東地區指揮部人員進出管制登記簿、現行服役
    最大年限軍官報考國家深造教育班次管制役期保證書、家庭
    聯絡簿、信封上之「丙○○」簽名筆跡為乙類筆跡，送請法
    務部調查局比對鑑定，鑑定結果為甲類筆跡與乙類筆跡筆畫
    特徵不同，有法務部調查局鑑定書在卷可憑（見原審卷第11
    3、114頁），故系爭代償信用卡申請書並非被上訴人本人所
    填寫乙節，應堪認定。
  (二)惟查：系爭代償信用卡申請書（見原審卷第6至8頁）上記載
    有被上訴人個人資料、服務單位、職稱、電話、代償之萬泰
    銀行現金卡帳號，並貼有被上訴人身分證影本，被上訴人復
    未曾表示身分證有遭竊或遺失之情事，衡情苟非被上訴人同
    意或授權，他人無法取得前述申請書上之資料。另徵諸於被
    上訴人向高雄地檢署對林揚駿提出詐欺告訴一案中，被上訴
    人自承其與林揚駿係軍中袍澤，知悉林揚駿在外積欠地下錢
    莊債務，又須償還卡債，經濟狀況不佳，因同情林揚駿遭遇
    ，遂同意與林揚駿及李信忠，以「3人聯保」方式向高雄二
    信貸款100萬元及50萬元，均交予林揚駿，其與林揚駿間僅
    約定由林揚駿繳付銀行利息，未向林揚駿另收利息（見高雄
    地檢署94年度偵字第23466號卷第3、4、25頁），又陳稱萬
    泰銀行信用卡係其所申辦，有將現金卡密碼交予林揚駿，於
    93年1月3日其將現金卡交予林揚駿代為辦理停卡（見高雄地
    檢署94年度偵字第23466號卷第12頁背面、第25、26頁），
    另供陳是其自願要借林揚駿錢的，林揚駿有答應其所有銀行
    借貸、利息、手續費會負責（見高雄地檢署95年度偵緝字第
    1572號卷第85頁），再參以被上訴人萬泰銀行現金卡帳戶於
    92年12月31日上訴人匯款20萬元前，已積欠本金406,251元
    ，其後該現金卡仍陸續有借款情形（有萬泰銀行客戶交易明
    細表可稽，見原審卷第154、155頁）、系爭代償信用卡申請
    書之親友聯絡人欄上記載林彥光（即林揚駿之原名）之資料
    （見原審卷第6頁）等情，可認應係林揚駿積欠多筆債務，
    經濟狀況不佳，被上訴人基於同事情誼，同意以聯保方式向
    高雄二信貸款100萬元及50萬元予林揚駿支用，並將萬泰銀
    行信用卡及密碼交付林揚駿作為資金調度之用，系爭代償信
    用卡亦為被上訴人同意或授權林揚駿所申辦，亦屬資金調度
    之一部份，林揚駿雖答應被上訴人所有銀行借貸、利息、手
    續費會負責，然並未履行，是以被上訴人不論在前開偵查中
    所述將現金卡交予林揚駿係為代辦理停卡，或於本件所陳稱
    係萬泰銀行通知，才知道現金卡遺失等語，均有違常理，乃
    事後避重就輕之詞，另被上訴人所辯稱：現金卡其先前均有
    清償，後來卡片遺失，才發生欠繳情形，故無申請代償萬泰
    銀行欠款之必要等語，亦與事證不符而不可採。
六、綜上，系爭代償信用卡既可認係被上訴人授權所申辦，被上
    訴人自應就因此所生債務負清償之責。從而，上訴人依信用
    卡代償契約之法律關係，請求被上訴人應給付上訴人215,26
    7元，及其中199,500元自94年10月8日起至清償日止，按週
    年利率百分之19.71計算之利息，洵屬有據，應予准許，原
    審判決駁回上訴人之請求，尚有未洽，上訴意旨，指摘原審
    判決失當，求予廢棄，為有理由，應由本院將原審判決廢棄
    ，改判如主文第2項所示。
七、本件事證已臻明確，兩造其餘攻防方法及所提證據，業經審
    酌，核與本件判決結果無影響，爰不逐一論述，併此敘明。
八、據上論結，本件上訴為有理由，依民事訴訟法第436條之1第
    3項、第450條、第78條，判決如主文。
中    華    民    國    99    年     1    月    21    日
                  民事第四庭審判長法  官  周祖民
                                  法  官  鄧德倩
                                  法  官  張文毓
以上正本證明與原本無異。
本判決不得上訴。
中    華    民    國    99    年    1     月    21    日
                                  書記官  賴敏慧

司法院資訊處製作；財團法人民間司法改革基金會備份。
